【裁判字號】    99,易,158
【裁判日期】    990622
【裁判案由】    竊盜
【裁判全文】
臺灣花蓮地方法院刑事判決               99年度易字第158號
公  訴  人  臺灣花蓮地方法院檢察署檢察官
被      告  乙○○
上列被告因竊盜案件，經檢察官提起公訴 （99年度偵緝字第133
號），本院判決如下：
    主  文
乙○○無罪。
    事實及理由
一、公訴意旨略以：被告乙○○曾為告訴人丙○○所僱請，在花
    蓮縣壽豐鄉○○村○○路37之33號及該處店面30公尺之農地
    內，看管農場及農具之員工。詎被告於民國 98年5月上旬，
    明知放置在上開處所之農用牧草碎料機、農用高壓噴霧器、
    農用手動噴霧器各1部、農用塑膠桶1個及農用棚架圓形管27
    支係丙○○所有，竟意圖為自己不法之所有而竊取之，並將
    上述物品放置在不知情之甲○○位在花蓮縣壽豐鄉溪口村住
    處，嗣為警循線查獲，因認被告涉有竊盜罪嫌等語。
二、按犯罪事實應依證據認定之，無證據不得認定犯罪事實。又
    不能證明被告犯罪者，應諭知無罪之判決，刑事訴訟法第15
    4條第2項、第301條第1項分別定有明文。所謂認定犯罪事實
    之證據，係指足以認定被告確有犯罪行為之積極證據而言，
    該項證據自須適合於被告犯罪事實之認定，始得採為斷罪資
    料，如未能發現相當證據，或證據不足以證明，自不能以推
    測或擬制之方法，以為裁判之基礎；而被告否認犯罪事實所
    持之辯解，縱屬不能成立，仍非有積極證據足以證明其犯罪
    ，不能遽為有罪之認定；其以情況證據（即間接證據）斷罪
    時，尤須基於該證據在直接關係上所可證明之他項情況事實
    ，本乎推理作用足以確證被告有罪，方為合法，不得徒憑主
    觀上之推想，將一般經驗上有利被告之其他合理情況逕予排
    除；且無論直接或間接證據，其為訴訟上之證明，須於通常
    一般之人均不致有所懷疑，而得確信其為真實之程度者，始
    得據為有罪之認定，倘其證明尚未達到此一程度，而有合理
    之懷疑存在，致法院無從為有罪之確信，自應為無罪之判決
    （最高法院40年台上字第86號、30年上字第1831號、32年上
    字第67號及76年台上字第4986號判例意旨參照）。
三、證據能力部分：按被告以外之人於審判外之言詞或書面陳述
    ，除法律有規定者外，不得作為證據，刑事訴訟法第159 條
    固定有明文，惟被告以外之人於審判外之陳述，雖不符同法
    第159條之1至之4 規定，而經當事人於審判程序同意作為證
    據，法院審酌該言詞陳述或書面陳述作成時之情況，認為適
    當者，亦得為證據；又當事人、代理人或辯護人於法院調查
    證據時，知有第159條第1項不得為證據之情形，而未於言詞
    辯論終結前聲明異議者，視為有前項之同意，同法第159 條
    之5 亦定有明文。查本判決所引用之下列各項證據方法，被
    告、檢察官於本院審判時，均表示無意見，且本院審酌該等
    證據作成之客觀情況均無不當，並無不宜作為證據之情事，
    依刑事訴訟法第159條之5之規定，認均具有證據能力。
四、訊據被告堅決否認有何竊盜犯行，辯稱：伊有於97年11月要
    入所觀察勒戒前，將上開各項機具搬到甲○○家中，事前有
    跟告訴人提過，告訴人當時也同意，伊於98年 7月23日離職
    時，沒人跟伊交接，東西伊也不能搬回來，因為掉了伊要負
    責，告訴人稱1個禮拜會找人來跟伊交接，伊到 8月3日才走
    ，也沒人跟伊交接等語。
五、公訴人認被告涉有竊盜罪嫌，無非被告自承有將上開物品放
    置在甲○○之住處之供述，證人即告訴人丙○○、證人甲○○之證述，以及扣押筆錄、扣押物品目錄表、贓物認領保管
    單、現場圖各1份及照片5張為主要論據。
    經查：
  (一)被告於97年間，因施用毒品案件，經本院裁定應送觀察、勒
    戒，於97年11月21日入所執行後，因無繼續施用毒品傾向，
    於98年1月8日出所，並由臺灣花蓮地方法院檢察署檢察官於
    98年1月7日，以97年度毒偵字第 627號為不起訴處分確定等
    情，有臺灣高等法院被告前案紀錄表 1份可考；又被告於入
    所執行觀察、勒戒前，確有向其表示要搬一些農具過去他朋
    友那邊，因為怕被別人偷，其當時也有同意，農具的名稱被
    告當時有說，但其已經忘記，因為種類很多，後來其認領的
    東西是否為被告當時跟其說的，因為東西實在太多，其也記
    不清楚了等情，業據告訴人於本院準備程序時陳述明確，互
    核與其於本院審理時結證所述被告入所觀察勒戒之前有說要
    把東西搬去朋友那邊，並表示怕東西丟掉，當時應該是被告
    已經把一些農具搬過去後才通知，其也說好等語相符；而證
    人甲○○於偵訊時，亦結證稱：上開各項農具係在伊戶籍地
    扣到，係被告在97年年尾交給伊，被告交給伊稱要替他老闆
    保管，稱那裡有小偷，沒說何時拿回去，說老闆回來時，叫
    伊再交給老闆等語，且與其於本院審理時證述情節大致相符
    ，足認被告上開所辯，已屬有據。
  (二)雖證人甲○○於警詢時，稱上開農具除了牧草碎料機當時被
    告有跟伊提過係告訴人的，其餘的被告均稱係其自己的，被
    告欠伊錢，因其無力償還故將上開農具暫時放在伊這邊等語
    ，然其於警詢時，又陳稱被告當時並沒有說要將上開農具質
    押，僅稱暫時放在伊這邊，顯見證人甲○○於警詢所指質押
    一節，並非被告所明示，即屬證人甲○○個人主觀臆測之詞
    ，依法不得為證據，且其於本院審理時，已明確表示當時並
    未向警方如是表示，當時確實跟警察稱伊係幫被告保管等語
    ，是證人甲○○於警詢所述質押一節，自不能認係真實而為
    被告不利之認定；另參諸證人即告訴人於本院審理時，所證
    其農場係空曠的，沒有鑰匙，工寮、廠房沒有門鎖上去，只
    有工人住的房間的房門有鎖起來，其沒有工人住的房間房門
    鑰匙，上開農具有部分在被告的房間，有部分在鐵皮屋裡面
    之情形，足認上開農具有部分係放在無任何防盜或其他阻絕
    他人進入之處所內，而處於極易為人竊取之情狀，是被告所
    述因恐遭人竊取，故將該等農具移至證人甲○○住處內，並
    請證人甲○○代為保管之舉，自與常情無違。況且，證人即
    告訴人丙○○於本院準備程序時，已陳明其經警員通知前往
    指認，該等農具確係其所有無誤，當時警察有在找被告，也
    有要其找被告出來說清楚究竟是偷的還是被告拿去那邊（即
    證人甲○○住處）寄放的，後來被告一直避不見面，所以其
    才會提出告訴，否則東西也無法領回等語，顯見被告與告訴
    人間即疑因僱傭關係發生糾紛，被告於離職後不願再與告訴
    人聯繫說明，導致告訴人無從判斷上開各項農具放置在證人
    甲○○住處之原因，為究明是非曲直，始行提出告訴，即不
    能以告訴人於警詢時之片面指訴，遽認被告確有竊盜上開農
    具之犯行。
  (三)據此，被告雖有將上開農具搬移至證人甲○○住處之情事，
    然其既因恐遭竊而委託證人甲○○代為保管，並有將此情告
    知告訴人，且已得告訴人之同意，堪認被告對之並無不法所
    有意圖，所為即與刑法第320條第1項竊盜罪所定之主觀構成
    要件不符，無從遽以竊盜罪嫌相繩之；此外，本院綜觀卷內
    各項資料，亦無其他積極證據，足以證明被告確有公訴人所
    指犯行，揆諸前揭法例意旨及說明，本件既尚未達於通常一
    般之人均不致有所懷疑之程度，而有合理懷疑之存在，致使
    無從形成有罪之確信，即不能證明被告犯罪，自應為無罪判
    決之諭知。
據上論斷，應依刑事訴訟法第301條第1項，判決如主文。
本案經檢察官黃蘭雅到庭執行職務。
中    華    民    國    99    年    6     月    22    日
                  刑事第四庭    法  官  黃鴻達
以上正本證明與原本無異。
如不服本判決應於收受送達後10日內向本院提出上訴書狀，並應
敘述具體理由。其未敘述上訴理由者，應於上訴期間屆滿後20日
內向本院補提理由書(均須按他造當事人之人數附繕本)「切勿逕
送上級法院」。告訴人或被害人如對於本判決不服者，應具備理
由請求檢察官上訴，其上訴期間之計算係以檢察官收受判決正本
之日期為準。
中    華    民    國    99    年    6     月    22    日

                                書記官

司法院資訊處製作；財團法人民間司法改革基金會備份。
